臺灣桃園地方法院刑事判決　　　　　　　 96年度交訴字第6號
公　訴　人　臺灣桃園地方法院檢察署檢察官
被　　　告　乙○○
　　　　　　　　　　號
上列被告因肇事遺棄罪案件，經檢察官提起公訴（95年度偵字第
15602號），本院判決如下︰
    主  文
乙○○駕駛動力交通工具肇事，致人受傷而逃逸，累犯，處有期
徒刑捌月；減為有期徒刑肆月，如易科罰金，以新台幣壹仟元折
算壹日。
    事  實
一、乙○○前於民國八十五年間因過失傷害案件，經台灣板橋地
    方法院判處有期徒刑四月確定，於八十六年四月二十六日易
    科罰金，執行完畢（不構成累犯）；又於九十一年間因酒醉
    駕駛公共危險、過失傷害案件，經同院判處有期徒刑三月、
    拘役五十日確定，均於九十一年四月二十二日易科罰金，執
    行完畢（有期徒刑三月部分構成累犯）。
二、詎不知悔改，於九十五年七月九日十二時許，在桃園縣文昌
    公園內飲用酒類，飲至同日十四時許結束後，於同日十四時
    三十分許，駕駛車牌號碼：5591-MV 號自小客車上路（公共
    危險部分，業經本院另行審結），途中沿桃園縣龜山鄉○○○路，往大同路方向行駛，嗣於同日十四時五十分許，行經
    該路段自強南路三一巷口前約十公尺處時，適有丁○○騎乘
    車牌號碼：QTD-525 號輕型機車，附載甲○○○，行駛於其
    右前方路面邊線右側，乙○○所駕駛之上開自小客車右前車
    頭，不慎撞擊丁○○所騎乘之上開輕型機車左後方，致丁○○、甲○○○人、車倒地，丁○○因此受有左小腿、肩部挫
    傷之傷害；甲○○○受有左腰痛及會陰部出血等傷害（過失
    傷害丁○○部分，未據告訴、起訴；過失傷害甲○○○部分
    ，經甲○○○於本院言詞辯論終結前撤回告訴，由本院另為
    不受理之諭知）。詎乙○○於駕車肇事，致丁○○、甲○○○受傷後，僅先將車短暫停於距上開撞擊點約二十六公尺處
    之路中，在明知其已撞擊上開車輛致人、車倒地，而丁○○
    、甲○○○受有上開傷害之情形下，仍未報警處理或呼叫救
    護車前來救護，即繼續駕車前行，逃離現場，直至車行至該
    路段自強南路右轉大同路口時，經路過民眾敲擊其車門再次
    告知其撞擊人車後，始將上開自小客車停於大同路上之某黃
    昏市場前，隨即由目擊者丙○○報警而查獲。
三、案經桃園縣政府警察局龜山分局報請臺灣桃園地方法院檢察
    署檢察官偵查起訴。
    理  由
壹、程序部分：按「被告以外之人於偵查中向檢察官所為之陳述
    ，除顯有不可信之情況外，得為證據」；「除前三條之情形
    外，下列文書亦得為證據：(一)除顯有不可信之情況外，公務
    員職務上製作之紀錄文書、證明文書；(二)除顯有不可信之情
    況外，從事業務之人於業務上或通常業務過程所須製作之紀
    錄文書、證明文書；(三)除前二款之情形外，其他於可信之特
    別情況下所製作之文書」。刑事訴訟法第一百五十九條之一
    第二項、第一百五十九條之四分別定有明文。本件證人甲○○○、丙○○於檢察官訊問時證述，均係陳述其己身所經歷
    之事，且均已依法具結後為陳述，其二人訊問又均係以一問
    一答之方式，過程並均全程錄影，有錄影光碟在卷；而本件
    車禍之道路交通事故現場圖、道路交通事故調查報告表（一
    ）（二）、行政院國軍退除役官兵輔導委員會桃園榮民醫院
    診斷證明書各一份，分別是公務員職務上製作之紀錄文書或
    從事業務之人於業務上或通常業務過程所須製作之證明文書
    ；以上又均無顯不可信之狀況，依上規定，以上人證、書證
    ，均有證據能力，得為證據，應先敘明。
貳、實體部分：
一、被告乙○○於警詢、檢察事務官詢問及本院審理中，對於其
    有於上開時、地，駕車肇事後，繼續駕車前行至桃園縣龜山
    鄉○○路上之黃昏市場前始停車之事實，坦承不諱，惟仍矢
    口否認有何肇事逃逸犯行，辯稱：我不知道有撞到人或車，
    我是後來行經上址時，有人敲我車門，告訴我撞到人，我就
    立即停車處理云云。經查：
(一)、被告有於上開時、地，駕駛上開自小客車，其自小客車右前
    車頭，撞擊上開丁○○所騎乘之上開輕型機車左後方，致丁○○及所附載之甲○○○人、車倒地，受有上開傷害，而被
    告肇事後，仍繼續駕車前行，並在自強南路與大同路口等待
    紅燈轉綠燈後，右轉大同路後，將上開肇事車輛停於大同路
    上之黃昏市場前等情，業據被告於警詢、檢察事務官訊問及
    本院審理時坦承不諱，核與被害人丁○○於本院審理時證述
    相符；並經被害人甲○○○、證人丙○○於檢察官訊問及本
    院審理時證述撞擊之經過情形明確，且有道路交通事故現場
    圖、道路交通事故調查報告表（一）（二）各一份、現場及
    車損照片八張、行政院國軍退除役官兵輔導委員會桃園榮民
    醫院診斷證明書一份；本院九十六年七月九日由受命法官至
    上開車禍現場履勘時所製作之勘驗筆錄及現場圖各一份及所
    附現場照片六張在卷；被告自小客車方向燈罩碎片一袋扣案
    可稽。且依上引桃園榮民醫院診斷證明書載明被害人甲○○○受有左腰痛及會陰部出血之傷害等情；而被害人丁○○於
    本院審理時亦證述其因上開車禍受有左小腿挫傷、肩部疼痛
    之傷害等情明確，且此均為被告於本院審理時所是認，足認
    被告於上開時、地，駕車肇事，致被害人丁○○、甲○○○
    受有上開傷害後，有繼續駕車前行至上開黃昏市場前始停車
    無誤。
(二)、被告雖一再辯稱我不知道有撞到人或車，是後來有人敲我車
    門說我撞到人，我就立即停車處理云云，然查，被告於檢察
    事務官詢問時即已供稱：我知道有撞到東西等語，雖仍辯稱
    ：我不知道是撞到什麼云云，然其當時係行車上開道路上，
    若知有撞擊東西，除顯可預見，可能撞擊之物，為他人之人
    或車外，且依裡縱認所撞擊者非為他人之人或車，亦應會於
    撞擊發生時停車檢查自己車輛是否受傷，怎有可能置之不理
    ；更何況證人丙○○於檢察官訊問時即已證述：當時碰撞聲
    音很大，旁邊的人都有注意到這場車禍，開車的人應該都知
    道是撞到人等語，而本件車禍撞擊點係被告所駕駛之上開自
    小客車右前方，而上開自小客車右前方向燈罩破裂，已如前
    述，足見當時撞擊力之大，僅此即已足認被告當時顯已知悉
    其駕車撞擊人車肇事甚明；而被害人甲○○○於檢察官訊問
    及本院審理時均一致證述其與被害人丁○○遭被告撞擊倒地
    後，其看見被告有先將車子停下來，接著又繼續往前開等語
    ，除前後一致外，並核與證人丙○○於本院審理時證述：車
    禍發生當時，我有看到被告駕駛之上開車輛，有先停在車道
    上約十秒鐘，旋即才將車子開走等語相符，是被告不但知悉
    發生撞擊車禍在先，且撞擊後，更有將車輛暫停，顯其之所
    以繼續駕車前行，係因發現所撞之物為人、車，為脫免刑責
    ，而欲逃離現場無誤。再詰之證人丙○○於本院審理時再證
    述：我看到上開車輛撞到上開機車後，該車輛有先在車道上
    暫停，當時該車輛右邊副駕駛座有人將車窗搖下，往窗戶外
    看一下，然後該車輛才開走等語，而被告聞此證言後，於本
    院審理時亦陳明：案發當時我兒子也在車上，他有跟我說「
    爸，你有撞到東西」等語，是證人丙○○所稱該撞擊後，在
    該車輛副駕駛座上打開車窗之人，即為被告之子；而被告之
    子顯係因打開窗戶而發現被告撞擊人、車後，才對被告陳稱
    「爸，你有撞到東西」；且依常情判斷，機車遭撞擊倒地後
    ，騎士或乘客必定受有程度不一之傷害，而被害人丁○○所
    騎乘之上開輕型機車遭上開力道撞擊倒地後，被害人丁○○
    、甲○○○怎有可能不受傷，而被告既經其子告知上情，顯
    然係在明知遭其撞擊之被害人丁○○、甲○○○人車倒地而
    受有傷害之情形下，仍駕車離開現場無誤，被告以上情置辯
    ，顯係卸責之詞，難以採信。
(三)、被害人甲○○○、證人丙○○雖另證述：被告肇事後，丁○○有起身追被告，並在自強南路與大同路口前，因被告在等
    紅燈而追到被告云云，此部分因自強南路與大同路路口之紅
    綠燈，已距離肇事地點（即被害人甲○○○、證人丙○○當
    時所在位置）有約一百公尺之距離，有前引本院現場履勘時
    所繪製之現場圖一份在卷，是被害人甲○○○、證人丙○○
    是否親見上情，已有可疑；且被告於警詢、檢察官訊問及本
    院審理時均一致供稱其係駕車前行至自強南路右轉大同路口
    時，方經路過民眾敲擊其車門，其才將上開自小客車停於大
    同路上之黃昏市場前等情，並經被害人丁○○於本院審理時
    證述：我雖有去追逐被告，但我追到上開黃昏市場前時，被
    告已經將車停在該處等語，而被害人丁○○係親自追逐被告
    之人，其於何處追得被告，自應以其親身所述，為可採信，
    是被告顯非由被害人丁○○於前開紅綠燈口前攔下，而是於
    被告駕車由自強南路右轉大同路口時，經路過民眾敲擊其車
    門，其將上開自小客車停於上開黃昏市場後，被害人丁○○
    始隨後趕到無誤，被害人甲○○○、證人丙○○上開證述，
    顯有誤會，自難採信。而被告肇事後，雖於駕車由自強南路
    右轉大同路口時，經路過民眾敲擊其車門，並將上開自小客
    車停於上開黃昏市場前，然上開被告車停處，已距離上開肇
    事地點約一百公尺，有前引現場圖一份在卷，是被告肇事後
    ，不但未立即下車處理，反而係在短暫停車後，繼續駕車駛
    離現場約一百公尺，方因路人敲擊其車門，始下車回到現場
    ；而肇事遺棄係即成犯，一經肇事者，駕車逃離現場，無論
    逃離現場之遠近，均無解於肇事遺棄犯行之成立，是此部分
    亦難為被告有利之認定，一併敘明。
(四)、綜上，被告駕駛動力交通工具肇事，致人受傷而逃逸之事證
    明確，犯行堪以認定。
二、核被告所為，係犯刑法第一百八十五條之四之肇事逃逸罪。
    刑法第一百八十五條之四之肇事逃逸罪，為同法第二百九十
    四條第一項遺棄罪之特別規定，應適用肇事逃逸罪處罰。查
    被告前於九十一年間因酒醉駕駛公共危險案件，經台灣板橋
    地方法院判處有期徒刑三月確定，於九十一年四月二十二日
    易科罰金，執行完畢，此有台灣桃園地方法院檢察署刑案資
    料查註紀錄表、台灣高等法院被告前案紀錄表各一份在卷可
    稽。其於受前開有期徒刑執行完畢後，五年以內再故意犯本
    件有期徒刑以上之罪，為累犯，應依刑法第四十七條第一項
    規定，依法加重其刑。爰審酌被告有事實欄一所載前科，素
    行非佳，本件肇事逃逸雖有不該，惟在事後已與被害人丁○○、甲○○○達成和解，並賠償甲○○○之損害，業經丁○○、甲○○○陳明在卷，及其犯後態度等一切情狀，量處如
    主文所示之刑。而被告所犯肇事逃逸罪，為九十六年四月二
    十四日以前所犯，所犯合於中華民國九十六年罪犯減刑條例
    所規定之減刑條件，應依該條例第二條第一項第三款之規定
    ，予以減為如主文所示之刑，並就減得之刑，諭知易科罰金
    之折算標準，以示懲儆。
三、據上論斷，應依刑事訴訟法第二百九十九條第一項前段，刑
    法第一百八十五條之四、第四十一條第一項前段、第四十七
    條第一項，中華民國九十六年罪犯減刑條例第二條第一項第
    三款、第七條、第九條，判決如主文。
本案經檢察官徐文豪到庭執行職務。
中　　華　　民　　國　　96　　年　　8 　　月　　23　　日
                    刑事第三庭審判長法  官  謝順輝
                                    法  官  胡芷瑜
                                    法  官  尹  良
以上正本證明與原本無異。
如不服本判決，應於判決送達後10日內向本院提出上訴狀（應附
繕本），其未敘述上訴理由者，應於上訴期間屆滿後20日內補提
理由書狀於本院，上訴於臺灣高等法院。
　　　　　　　　　　　　　       　 書記官　廖宜政
中　　華　　民　　國　　96　　年　　8 　　月　　23　　日
附錄論罪科刑法條
刑法第一百八十五條之四：
駕駛動力交通工具肇事，致人死傷而逃逸者，處六月以上五年以
下有期徒刑。
